臺灣高雄地方法院民事判決　　　　　　　 99年度訴字第930號
原　　　告　崔孝強
訴訟代理人　楊燕鳴
　　　　　　王建元律師
被　　　告　張祝庭
上列當事人間請求損害賠償事件，本院於民國100 年3 月23日言
詞辯論終結，判決如下：
    主    文
原告之訴及假執行之聲請均駁回。
訴訟費用新臺幣壹萬壹仟壹佰玖拾柒元由原告負擔。
    事實及理由
一、原告主張：訴外人陳祥鈺於96年7 月29日19時55分許，無照
    駕駛被告所有之車牌號碼2480-PY 號吉普車（下稱系爭吉普
    車），於行經高雄市鼓山區○○○路與美術館路口時，因未
    遵守依號誌指示左轉之規定，致撞擊原告所騎乘之車牌號碼
    XV7-081 號重型機車左側（下稱系爭交通事故），造成原告
    受有頸椎挫傷併脊髓出血、右眼瘀傷併上眼瞼撕裂傷、右側
    顏面及身上多處擦傷等傷害（下稱系爭傷害），至今無法痊
    癒，因而受有醫療費用新臺幣（下同）23,238元、與醫療有
    關必要費用14,187元、看護費28,0 00 元、交通費用21,360
    元及機車毀損損害17,000元等損害。又原告因頸椎挫傷併脊
    髓出血，導致頸部不能隨意移動及轉向，至今仍須持續復建
    ，精神上痛苦不堪，爰請求賠償精神慰撫金908,215 元。為
    此，爰依民法侵權行為法律關係提起本訴等情，並聲明：(一)
    被告應給付原告1,017,000 元，及自起訴狀繕本送達被告翌
    日起至清償日止，按年息5%計算之利息。(二)原告願供擔保，
    請准宣告假執行。
二、被告則以：訴外人陳祥鈺為求減免牌照稅，於95年間以欲將
    其弟陳祥瑋之戶籍遷入於被告之住所為由，騙取伊之身份證
    件，未經伊之同意，私自將肇事汽車過戶於伊之名下，然肇
    事汽車自始均屬陳祥鈺所有，並由其自行使用保管，非被告
    將肇事車輛借予陳祥鈺使用，被告自無須負擔損害賠償責任
    。另由肇事汽車受損情形觀之，原告亦應與有過失，且依原
    告受傷後之復健情形觀之，足認原告請求之後續醫療費用、
    交通費用及精神慰撫金，均屬過高等語置辯。並聲明：(一)原
    告之訴駁回。(二)如受不利之判決，願供擔保請准宣告免為假
    執行。
三、兩造不爭執之事項（見本院卷第170至171頁）：
  (一)陳祥鈺於96年7 月29日19時55分許，無照駕駛系爭吉普車，
    肇生系爭交通事故，造成原告受有系爭傷害，並有高雄醫學
    大學附設中和紀念醫院診字第961012208 號診斷證明書在卷
    可稽。
  (二)高雄市政府交通局車輛行車事故鑑定委員會鑑定意見認定：
    「陳祥鈺未依號誌指示行駛為系爭交通事故之肇事原因，原
    告無肇事原因」，此有該會第0000000 號鑑定意見書附卷可
    參。
  (三)陳祥鈺已於96年8 月7 日死亡，其繼承人均已向本院聲請拋
    棄繼承，經本院於96年10月15日准予備查，此有除戶戶籍謄
    本在卷足憑，並經本院依職權調閱本院96年度繼字第2704號
    卷宗查核屬實。
  (四)原告已請領強制汽車責任保險金37,058元，並有美亞產物保
    險股份有限公司理賠部美亞理字第990118號書函在卷可稽。
四、兩造於審理中協商之爭點（見本院卷第172頁）：
  (一)被告就系爭交通事故之發生是否應負侵權行為損害賠償責任
    ？如是，原告得請求之金額以若干為適當？
  (二)原告就系爭交通事故之發生是否與有過失？如有，其過失比
    例為若干？
五、本院得心證之理由：
  (一)被告就系爭交通事故之發生，是否應負侵權行為損害賠償責
    任？如是，原告得請求之金額以若干為適當？
  1.按稱買賣者，謂當事人約定一方移轉財產權於他方，他方支
    付價金之契約；動產物權之讓與，非將動產交付，不生效力
    。民法第345 條第1 項、第761 條第1 項分別定有明文。而
    汽車之車籍管理，乃監理行政機關行政管理作用，故車籍之
    登記並非判定汽車所有得喪變更之依據。本件原告主張被告
    為系爭吉普車之所有人，竟將系爭吉普車借予無照駕駛之陳
    祥鈺駕駛，致肇生系爭交通事故，造成原告受有系爭傷害，
    自應負連帶賠償責任；然被告則辯稱：其並非系爭吉普車之
    所有權人，自無庸負賠償之責等語。
  2.查，參諸證人即系爭吉普車之前所有權人陳靜捷到庭證稱：
    與伊接洽購買系爭吉普車、交付車款，及前來交車之人，均
    係陳先生（即陳祥鈺），伊並未見過被告，日後亦係陳先生
    將系爭吉普車開來保養等語（見本院卷第133 至137 頁）；
    及證人即陳祥鈺之配偶吳素愛證稱：系爭吉普車都是陳祥鈺
    在開，在陳祥鈺過世前2 、3 年間，平均1 個禮拜會有1、2
    次開系爭吉普車至伊住處接送小孩等詞（見本院卷第102 至
    10 3頁）；暨證人即陳祥鈺之胞姐證稱：系爭吉普車是陳祥
    鈺自己買的，之前陳祥鈺曾放一筆10萬元款項在伊這邊，期
    間陳祥鈺曾取用部分款項，於95年間向伊表示要買車，而將
    剩下5 、6 萬元均拿走，隔沒多久，伊就看到陳祥鈺開系爭
    吉普車回來，當時伊與陳祥鈺住在一起，因住處沒有停車位
    ，系爭吉普車還曾因違規停遭拖吊，伊與陳祥鈺同住2 、3
    個月期間，系爭吉普車均是其平常交通工具，嗣後陳祥鈺雖
    搬離，然伊與陳祥鈺仍會在母親住處一起吃中餐，一個禮拜
    見面約2 、3 次，陳祥鈺均係駕駛系爭吉普車前往等詞（見
    本院卷第109 至110 頁）以觀，足見陳祥鈺不僅出面接洽購
    買系爭吉普車，復實際出資購車之車款，並自陳靜捷處受讓
    系爭吉普車之交付而占有使用，揆諸前開說明，已堪認陳祥
    鈺為系爭吉普車之所有權人。再者，系爭吉普車在系爭交通
    事故發生後再出售予他人，並於97年1 月10日登記車主為訴
    外人童江揮，有高雄市監理處99年1 月15日高市監二字第09
    90 001159 號函及所附資料1 份可佐（見本院98年度司雄調
    字第65號卷第卷），而系爭吉普車出售所得之20,000元，由
    被告輾轉交吳素愛收受乙節，為被告陳明在卷，且經吳素愛
    到庭證述明確（見本院卷第104-105 頁），是以，若被告為
    實際出資購買系爭吉普車之所有權人，豈有將出售系爭吉普
    車所得，再轉交予陳祥鈺配偶吳素愛之可能? 益徵，被告抗
    辯陳祥鈺始為系爭吉普車之所有權人，應屬可採。此外，原
    告主張被告為系爭吉普車之所有權人，除汽車車籍登記資料
    外，並未舉出其他積極事證供本院調查審認，尚難單憑上開
    汽車車籍登記資料，遽為不利被告之認定。
  3.承前所述，系爭吉普車之所有權人為陳祥鈺而非被告，則被
    告就陳祥鈺使用系爭吉普車而對他人造成之損害，難認有何
    故意、過失或違反保護他人法律之可言，自不負侵權行為損
    害賠償責任。又被告對原告既不負損害賠償責任，則前開爭
    點(二)原告就系爭交通事故之發生是否與有過失？如有，其過
    失比例為若干？即無再予論述之必要。
六、從而，原告依民法侵權行為法律關係提起本訴，請求被告給
    付1,017,000 元，及自起訴狀繕本送達被告翌日起至清償日
    止，按年息5%計算之利息，為無理由，應予駁回。而原告之
    訴既經駁回，假執行之聲請即失所附麗，應併予駁回。
七、本件事證已臻明確，兩造其餘之攻擊防禦方法及舉證，經本
    院審酌後，認均不足以影響本判決之結果，毋庸一一論列，
    併此敘明。
八、本件係原告全部敗訴，其繳納之第一審訴訟費用即裁判費9,
    197 元，應由原告負擔。
九、據上論結：原告之訴為無理由，依民事訴訟第78條、第87條
    第1 項，判決如主文。
中    華    民    國  100     年    3     月    31    日
                  民事第五庭  法  官  李育信
以上正本係照原本作成。
如不服本判決，應於送達後20日內，向本院提出上訴狀並表明上
訴理由，如於本判決送達前提起上訴者，應於判決送達後10日內
補提上訴理由書（須附繕本）。
中    華    民    國  100     年    3     月    31    日
                              書記官  陳孟琳